【裁判字號】    89,上易,3639
【裁判日期】    891122
【裁判案由】    傷害
【裁判全文】
臺灣高等法院刑事判決                          八十九年度上易字第三六三九號
    上  訴  人
    即  被  告  丙○○
右上訴人因傷害案件，不服臺灣宜蘭地方法院八十九年度易字第五一號，中華民國八
十九年七月二十六日第一審判決（起訴案號：臺灣宜蘭地方法院檢察署八十八年度偵
字第一五七Ｏ號、三六七八號），提起上訴，本院判決如左：
    主  文
上訴駁回。
    事  實
一、丙○○於民國（下同）八十八年四月八日上午十一時許，與其姐乙○○、外甥女
    丁○○、外甥女婿甲○○、宜蘭縣政府地政科科員張宗華、劉耀經及陳蒼火等人
    在宜蘭縣三星鄉○○路一一七號旁耕地進行會勘時，因與乙○○、丁○○及甲○○發生爭執，竟基於傷害之犯意，動手將甲○○拉至田裡毆打，旋乙○○、丁○○出手阻止時，丙○○乃又無分時地，出手傷害乙○○、丁○○及甲○○，致乙○○受有前頸部及左前臂擦傷之傷害，丁○○受有左手前臂瘀血之傷害，甲○○
    受有左側頭皮血腫、前頸及背部傷之傷害。八十八年六月（起訴書誤載為二月）
    二十四日凌晨一時許，丙○○在宜蘭縣羅東鎮○○街十三號金銀塔ＫＴＶ內，因
    細故與戊○○發生爭執，竟另行基於傷害之犯意，動手毆打戊○○，致戊○○受
    有頭部外傷、右膝血腫併內側半月板破裂及左肩關節脫臼之傷害。
二、案經乙○○、丁○○、甲○○及戊○○訴請臺灣宜蘭地方法院檢察署檢察官偵查
    起訴。
    理  由
一、訊據被告丙○○固坦承於右開時、地分別與告訴人乙○○、丁○○、甲○○及戊○○發生爭執等情不諱，惟矢口否認有傷害之犯行，辯稱：八十八年四月八日上
    午十一時許該次犯行，係因甲○○先以石頭丟擲，伊始出手拉甲○○至田裡扭打
    ，嗣見乙○○、丁○○一同幫忙甲○○毆打伊，伊乃與彼等三人對打，另八十八
    年六月二十四日凌晨一時許是次犯行，係因戊○○喝醉先以啤酒鋁罐丟伊，伊始
    與戊○○發生拉扯，並在拉扯間毆打戊○○肩膀一拳云云。惟查：右揭事實，分
    據告訴人乙○○、丁○○、甲○○及戊○○於偵審中指述綦詳，並經證人張宗華
    證稱：「（被告有無打告訴人？）當天是至現場看土地，我正在勘查時聽到被告
    與告訴人乙○○發生爭執，待我回頭就發現被告與告訴人三人從路上打到田裡，
扭成一團」等語，證人劉耀經證稱：「（被告當日有無打告訴人三人？）四人扭
    成一團在田裡，我與縣府人員在路邊上，他們是發生爭執才扭成一團，當時我們
    怕被打到不敢過去」等語，證人陳蒼火證稱：「（被告有無毆打告訴人？）有見
    他們四人拉扯，．．．」等語（見臺灣宜蘭地方法院檢察署八十八年偵字第一五
    七號卷第七十八頁背面至第八十頁背面），張智維證稱：「當初被告口氣不好
    時是要打甲○○，因為中間有縣府人員在場擋在中間被告未打到他，過一會被告
    衝過來一拳打到甲○○頭部並將甲○○抓起來丟稻田中，到田中繼續打他。乙○○、丁○○要阻止他，分別被抓頭髮及被踢」等語（見原審卷第四十三頁及第四
    十四頁），及證人李素卿證稱：「．．．，當時他們二人（馮、游）在唱歌，不
    知何故他們發生爭執，．．．，我看到他們已不在打，後來馮說他腳痛要打電話
    ．．．」等語無異，復有載明上開傷情之羅東博愛醫院驗傷診斷書三紙及敏盛綜
    合醫院診斷證明書乙紙在卷可稽，即被告亦不諱言有將甲○○拉至田裡扭打，嗣
    並與乙○○、丁○○及甲○○互扭對打，暨因戊○○喝醉以啤酒鋁罐扔擲伊後，
    伊即與戊○○發生拉扯，並在拉扯間毆打戊○○肩膀一拳等情，足認其確有傷害
    犯行，所辯無非事後空言巧飾，不足採信，被告犯行堪以認定。又本件事證明確
    ，被告聲請傳喚證人林進忠及李素卿，即無必要，併此敘明。
二、被告丙○○毆打乙○○、丁○○、甲○○部分及毆打戊○○部分，均係犯刑法第
    二百七十七條第一項之傷害人之身體罪。被告無分時地，動手傷害乙○○、丁○○及甲○○三人，係以一行為觸犯數傷害罪名，屬同種想像競合犯，應從一重處
    斷。被告所為前開二傷害行為，動機相異，且時隔多日，犯意各別，應予分論併
    罰，公訴人認定係屬連續犯，尚有誤會，附此敘明。
三、原審基於前述理由，因依刑法第二百七十七條第一項、第五十五條、第四十一條
    、第五十一條第五款，罰金罰鍰提高標準條例第一條前段、第二條各規定，於審
    酌被告犯罪動機、手段、目的、所生危害、生活狀況、智識程度及犯罪後態度不
    佳等一切情狀，分別就被告毆打乙○○、丁○○、甲○○部分，量處有期徒刑四
    月，及就被告毆打戊○○部分，量處有期徒刑三月，併均諭知如易科罰金以三百
    元折算一日，暨定其應執行為有期徒刑六月，及諭知如易科罰金以三百元折算一
    日。另扣案之頭髮一撮非被告所有，乃不為沒收之諭知。核其認事用法，俱無違
    誤，量刑亦甚允洽。被告上訴意旨略以：八十八年四月八日上午十一時許該次犯
    行，係出於防衛意思遭逢危險之自然抵抗，另第二次犯行，因戊○○當日係自乙○○處來，是否出於預謀陷害已不無可疑，自難遽令入罪云云。惟按：「正當防
    衛係對於現在不正之侵害防衛自己或他人之權利者而言，本案上訴人與某甲口角
    互毆彼此成傷，不能證明某甲先行侵害，自不得主張正當防衛。」，最高法院著
    有十七年上字第六八六號判例。經查被告既係先出手毆打甲○○，嗣並與乙○○
    、丁○○、甲○○等發生互毆，揆諸前開判例意旨，即難認合於正當防衛之要件
    ，被告執此爭辯，尚屬無據。至被告雖主張告訴人戊○○係出於預謀，故意陷害
    伊云云，然始終無法提出確據以資證明，且其傷害戊○○之犯行，事證灼然，已
    如前述，亦與戊○○是否意在陷害無關，此部分所辯亦不足採為有利於被告之認
    定。本件被告上訴為無理由，應予駁回。
據上論斷，應依刑事訴訟法第三百六十八條，判決如主文。
本案經檢察官錢漢良到庭執行職務。
中    華    民    國    八十九    年        十一      月      二十二    日
      台灣高等法院刑事第六庭
                                審判長法  官  陳  春  秋
                                      法  官  黃  賽  月
                                      法  官  高  明  哲
右正本證明與原本無異。
不得上訴。
                                      書記官  李  垂  福
中    華    民    國    八十九    年        十一      月      二十四    日
附錄：本案論罪科刑法條全文
刑法第二百七十七條：
傷害人之身體或健康者，處三年以下有期徒刑，拘役或一千元以下罰金。
犯前項之罪，因而致人於死者，處無期徒或七年以上有期徒刑，致重傷者，處三年以
上、十年以下有期徒刑。


司法院資訊處製作；財團法人民間司法改革基金會備份。
